【裁判字號】    98,消債更,380
【裁判日期】    981103
【裁判案由】    更生事件
【裁判全文】
臺灣臺南地方法院民事裁定           98年度消債更字第380號
聲  請  人
即  債務人  甲○○○○○○○○.
上列當事人因消費者債務清理事件聲請更生及保全處分，本院裁
定如下：
    主  文
更生及保全處分之聲請均駁回。
聲請程序費用新臺幣壹仟元由聲請人負擔。
    理  由
一、按本條例所稱消費者，指5年內未從事營業活動或從事小規
    模營業活動之自然人；前項小規模營業指營業額平均每月新
    臺幣20萬元以下者；又聲請更生或清算不合程式或不備其他
    要件者，法院應以裁定駁回之，但其情形可以補正者，法院
    應定期間先命補正，消費者債務清理條例第2條第1、第2項
    、第8條定有明文。上開條文立法意旨為符合費用相當性及
    程序經濟原則，使渠等能利用較破產法之和解與破產程序更
    為簡速之更生、清算程序清理債務，助益其適時重建更生。
    次按債務人為公司或其他營利法人之負責人，無論是否受有
    薪資，均視為自己從事營業活動，其營業額依該公司或其他
    營利法人之營業額定之；又本條例第2條第1項所定之5年期
    間，自聲請更生或清算前1日回溯5年計算之；第2項所定之
    營業額，以5年內之營業總額除以實際營業月數計算之，消
    費者債務清理條例施行細則第3條第2項及第4條有明文規定
    。
二、本件聲請意旨略以：聲請人即債務人許筠珊即許宗甜即許新
    慈現任職於勝耀重機企業有限公司，每月薪資約新臺幣（下
    同）18,000元，除此薪資收入外，尚有一棟房屋、二筆土地
    、一輛汽車及124,390元之投資，然累積債務總金額已達4,0
    74,648元，前曾依照中華民國銀行公會會員辦理消費金融案
    件無擔保債務協商機制，與債權人中國信託商業銀行股份有
    限公司（下稱中國信託商業銀行）等10家銀行成立協商，每
    月應還款金額為32,594元。惟聲請人因民國95年11月腦部手
    術，無法正常工作，便將部份不動產售出，以維持基本生活
    支出，然因聲請人收入不穩定，至96年8月微薄收入已無法
    維持基本生活開銷，不得已於當月毀諾，是有不可歸責於己
    致履行協商條件顯有重大困難之事由，符合消費者債務清理
    條例第3條、第151條第5項但書之規定，爰依上開規定，提
    出財產及收入狀況說明書、債權人清冊、債務人清冊，聲請
    更生並聲請對債務人之財產、債務人履行債務、債權人對債
    務人行使債權及對於債務人財產強制執行停止之保全處分等
    語。
三、經查：
  (一)聲請人於本件更生聲請前，已先於98年8月29日依金融主管
    機關協調成立之中華民國銀行公會會員辦理消費金融案件無
    擔保債務協商機制與中國信託商業銀行等金融機構成立協商
    ，自95年9月份起，分80期，利率3.88%，每月32,594 元分
    期償還等情，聲請人自95年9月起開始依約繳款，繳款11期
    ，迄96年8月始毀諾等情，有中國信託商業銀行之民事陳報
    狀、聲請人提供之協議書及陳報狀在卷足憑，堪信為真實。
  (二)聲請人雖主張其自92年12月8日起僅擔任星震重機企業有限
    公司（下稱星震公司）之掛名負責人（星震公司自96年2月1
    日至97年1月31日暫停營業、97年12月25日註銷登記），惟
    依上開消費者債務清理條例施行細則第3條第2項之意旨，聲
    請人既為星震公司之負責人，無論其是否受有薪資，均視為
    自己從事營業活動，聲請人為從事營業活動之自然人，則應
    依法人或商號之營業額以決定是否有本條例之適用。又依前
    引消費者債務清理條例第4條規定，星震公司之營業額應自9
    4年8月20日起計算之，而星震公司94年9至10月之銷售額為
    5,405,529元、94年11至12月之銷售額為6,731,546元、95年
    1至2月之銷售額為2,689,911元、95年3至4月之銷售額為1,
    971,881元、95年5至6月之銷售額為1,83 9,961元、95年7至
    8月之銷售額為1,625,714元、95年9至10月之銷售額為100,
    000元、95年11至12月之銷售額為1,231,000元，此經本院依
    職權取調本院97年度消債更448號消債卷宗查閱聲請人於該
    卷提出之營業人銷售額與稅額申報書，並有財政部臺灣省南
    區國稅局高雄縣分局98年9月8日南區國稅高縣三字第098005
    5838號函附卷可參。依上開資料可知，星震公司自94年8月
    20 日至96年2月1日止，營業月數共計17個月，該公司於前
    開期間內之銷售額及營業額合計達21,595,542元，平均每月
    之營業額為1,270,326元（計算式：21,595,542÷17＝1,270
    ,326）。
四、綜上所述，聲請人為星震公司之負責人，而星震公司平均每
    月營業額已逾20萬元，顯然不符合消費者債務清理條例第2
    條第1項及第2項所定要件，且上開欠缺又屬無從補正，從而
    ，依上開說明，應予駁回其更生之聲；又債務人更生之聲請
    既經駁回，其保全處分之聲請，即無必要，應併予駁回，爰
    裁定如主文。
中    華    民    國    98    年    11    月    3     日
              民事第二庭    法      官  翁金緞
上為正本係照原本作成
如不服本裁定，應於裁定送達後10日內，以書狀向本院提出抗告
，並繳納抗告費新臺幣1千元
中    華    民    國    98    年    11    月    3     日
                            書  記  官  彭建山


司法院資訊處製作；財團法人民間司法改革基金會備份。
